【裁判字號】    88,上易,4541
【裁判日期】    890202
【裁判案由】    妨害自由
【裁判全文】
臺灣高等法院刑事判決                          八十八年度上易字第四五四一號
    上  訴  人  台灣台北地方法院檢察署檢察官
    上  訴  人
    即  被  告  乙○○
                丁○○
    右二人共同
    選任辯護人  羅秉成
                魏順華
                詹惠芬
右上訴人因被告等恐嚇案件，不服台灣台北地方法院八十八年度易字第一四七七號，
中華民國八十八年九月一日第一審判決（起訴案號：台灣台北地方法院檢察署八十七
年度偵字第二二一四九號）提起上訴，本院判決如左：
    主  文
原判決撤銷。
乙○○、丁○○共同連續以加害生命之事，恐嚇他人，致生危害於安全，各處有期徒
刑參月，如易科罰金均以參百元折算壹日。
乙○○其餘被訴恐嚇部分（即恐嚇丙○○部分）無罪。
    事  實
一、乙○○、丁○○、張哲融等人於民國八十四年間，因涉嫌共同偽造甲○○文書，
    而為甲○○對其等提起自訴。於八十七年年初，台灣高等法院審理該自訴案件時
    ，因張哲融欲供出實情，為乙○○、丁○○知悉，其二人心生不滿，竟基於共同
    恐嚇張哲融之概括犯意聯絡，先由乙○○要求無犯意之己○○（業由檢察官為不
    起訴）向張哲融轉達「倘說出實情，將教張哲融滅口」等語，而以加害生命之事
    ，恐嚇張哲融，己○○遂於八十七年一月間（起訴書誤載為八十七年二月九日）
    在新竹縣竹北市新莊里一百零七之四號其家中，以打電話方式轉告上開恐嚇言詞
    予張哲融，使張哲融心生恐懼，危害張哲融安全；又於八十七年二月九日張哲融
    及丙○○至己○○上開住處，己○○又將上開恐嚇言詞再次轉告張哲融。又於八
    十七年二月九日，張哲融因另案至台灣新竹地方法院，張哲融在該院巧遇乙○○
    時，乙○○復承前共同恐嚇之犯意，以台語對張哲融恐嚇稱「如敢出來作證，將
    死得很難看」等語，使張哲融再生心生恐懼，危害張哲融安全。另於八十七年二
    月二十九日，丁○○承前共同恐嚇之犯意，夥同另二名具有共同犯意聯絡之不詳
    姓名成年男子，至張哲融位於台北縣板橋市○○○路八十三巷七號五樓住處，欲
    找張哲融，因張哲融不在家，丁○○遂對張哲融之父張清河恐嚇稱「叫張哲融不
    可說出真相，如對我不利，我有三個兒子，要拿一個出來跟你兒子張哲融拼拼」
    等語，使張清河心生畏懼，危害張清河安全。
二、案經張哲融訴請台灣台北地方法院檢察署檢察官偵查起訴。
    理  由
壹、有罪決部分
一、訊據上訴人即被告乙○○、丁○○二人均矢口否認有上開恐嚇犯行，均辯稱因與
    告訴人張哲融、丙○○及證人甲○○有訴訟上之恩怨，告訴人及證人等之指述，
    均係挾怨報復，且告訴人所提出之證人或與告訴人為至親好友，或與被告間有涉
    訟利害關係，自會對被告逕為不利事實之指證云云。惟查：
１、被告與告訴人及證人雙方間確有多次互訟情事，為告訴人與被告所坦承，是以證
    人之證詞與告訴人之指訴情節，自應再佐以證據以為事實認定之佐證，合先說明
    。
２、但查被告乙○○曾於八十七年二月九日，在台灣新竹地方法院碰到張哲融，為被
    告乙○○於原審中所自承（原審卷第七十頁背面），另被告丁○○亦自承於八十
    七年二月二十九日曾至張哲融位於台北縣板橋市○○○路八十三巷七號五樓之住
    處與張清河見面（原審卷第七一頁），此核與告訴人張哲融及被害人張清河指訴
    雙方曾有上開碰面情事者相符。雖尚不能據此推斷被告二人因此有恐嚇犯行，但
    查證人己○○於原審及本院審理時，即證稱八十七年一月下旬，乙○○有以電話
    要伊轉告張哲融，警告不得將事情講出來，否則要張哲融死的很難看，要殺他滅
    口；證人又證稱八十七年二月九日張哲融與丙○○到伊家時，伊又當面向張哲融
    轉告了一次等語。又證稱當天（二月九日）伊搭丙○○便車前往新竹地院門口，
    遇乙○○，周以台語向張哲融放話如果敢出來作證，會讓乙○○死的很難看等語
    。
３、上開證人己○○既曾搭乘告訴人丙○○之便車前往新竹地院，核其情節，其立場
    交情自與丙○○等告訴人較為密切，但證人戊○○即告訴人張哲融之女，張清河
    之孫，亦於本院調查時證稱，八十七年二月底時，被告丁○○曾到伊家，伊父親
    不在家，被告即要張清河轉告伊父親，希望張哲融不要出來對關於甲○○之事作
    證，否則他有三個兒子，要拿一個與伊家拼命等語，而核相符合。
４、而查甲○○與被告間之自訴案件，亦有台灣板橋地方法院八十五年自字第五五四
    號刑事判決影本及本院八十六年度上訴字第四六一一號刑事判決影本附卷可佐。
參以被告乙○○自承於八十七年二月九日在台灣新竹地方法院碰到張哲融，另有
    證人甲○○及告訴人丙○○復當場聽到等情；以及被告丁○○亦坦承於八十七年
    二月二十九日，亦確曾至張清河住處討論債務處理問題（偵卷第三七頁背面）等
    情，足見告訴人張哲融指控非屬虛構，被告等所辯無非卸責之詞，不足採信，被
    告二人右揭犯行，均堪認定。
二、核被告二人所為，均係犯刑法第三百零五條之恐嚇罪，其二人與不詳姓名男子有
    犯意聯絡，行為分擔，應屬共同正犯。另被告乙○○委由無犯意之己○○轉告恐
    嚇言詞予告訴人張哲融，屬間接正犯。又被告二人多次犯行，時間緊接，構成要
    件相同，顯係基於概括犯意為之，應依連續犯規定論以一罪，並加重其刑。
三、原審雖經詳察，以被告犯行明確，予以論罪科刑，固非無據，但查原審認被告乙○○與陳金德二人基於犯意聯絡，另於八十七年八月二十五日十四時五十分許，
    在本院審理甲○○自訴案件庭訊結束離開時，由乙○○走向丙○○旁對丙○○恐
    嚇，因認被告二人有連續恐嚇犯行，但查該部分犯行不能證明，原審關此部分事
    實之認定，即有未當（詳如下述），雖被告上訴意旨矢口否認上開犯行，而無理
    由，但原審既有上開可議之處，即應由本院予以撤銷改判。爰分別審酌被告犯罪
    動機、目的、手段、所生損害及犯罪後態度等一切情狀，各量處有期徒刑三月，
    併均諭知易科罰金之折算標準。
貳、無罪判決部分（即乙○○被訴恐嚇丙○○部分）
一、本件公訴意旨再以乙○○另於八十七年八月二十五日十四時五十分許，在本院審
    理甲○○自訴案件庭訊結束離開本院法庭大廈二樓階梯時，乙○○竟快速走向丙○○旁對丙○○恐嚇稱：「我已經瞭解你背景差不多了，你給我小心點」等語，
    其後又對丙○○稱：「要給你死！幹！」因認乙○○另涉有恐嚇罪嫌。
二、按犯罪事實應依證據認定之，無證據不得推定其犯罪事實；又不能證明被告犯罪
    者，應諭知無罪之判決，刑事訴訟法第一百五十四條、第三百零一條第一項分別
    定有明文。又事實之認定，應憑證據，如未能發現相當證據，或證據不足以證明
    ，自不能以推測或擬制之方法，為裁判基礎（最高法院五十三年臺上字第二七五
    ０號及四十年臺上字第八十六號判例參照）。
三、訊據上訴人即被告乙○○雖不否認曾於當日出庭，但堅決否認有恐嚇丙○○之犯
    行。經核公訴人指述被告上開犯行，無非係以告訴人丙○○之指述及證人甲○○
之證詞為據，但查告訴人丙○○及證人甲○○二人均與被告乙○○有多件訴訟之
    糾葛，其指訴及證詞均難免為不利被告之陳述，而不能盡信。另證人即律師庚○○固到庭結證稱，當日告訴人丙○○雖曾向伊稱乙○○有恐嚇告訴人，伊曾叫丙○○不予理會，但要非庚○○律師在場見聞之事實，自難為被告有罪判決之證據
    。此外，復查無其他積極證據，足資證明被告有何上開恐嚇丙○○之犯行，是犯
    罪不能證明，該部分即應為無罪判決之諭知。
參、據上論斷，應依刑事訴訟法第三百六十九條第一項前段、第三百六十四條、第二
    百九十九條第一項前段、第三百零一條第一項、刑法第二十八條、第五十六條、
    第三百零五條、第四十一條、罰金罰鍰提高標準條例第一條前段，判決如主文。
本案經檢察官郭啟東到庭執行職務。
中    華    民    國    八十九    年      二        月       二         日
                          臺灣高等法院刑事第二十一庭
                              審判長法  官  葉  騰  瑞
                                    法  官  江  國  華
                                    法  官  魏  大  喨
右正本證明與原本無異。
不得上訴。
                              書記官  洪  秋  帆
中    華    民    國    八十九    年      二        月       三         日
附錄：本案論罪科刑法條全文
刑法第三百零五條：
以加害生命、身體、自由、名譽、財產之事恐嚇他人，致生危害於安全者，處二年以
下有期徒刑、拘役或三百元以下罰金。


司法院資訊處製作；財團法人民間司法改革基金會備份。
